臺灣臺中地方法院刑事判決
111年度交易字第236號
公  訴  人  臺灣臺中地方檢察署檢察官
被      告  許熏紓



選任辯護人  陳乃慈律師
上列被告因過失傷害案件，經檢察官提起公訴（110年度偵字第3
1382號），本院判決如下：
    主    文
許熏紓犯過失傷害罪，處拘役肆拾日，如易科罰金，以新臺幣壹
仟元折算壹日。
    犯罪事實
一、許熏紓於民國110年1月10日17時42分許，騎乘車牌號碼000-
    000號普通重型機車，沿臺中市北屯區崇德路2段外側車道往
    天津路方向行駛，行經崇德路2段與青島路4段交岔路口，本
    應注意駕駛汽車，應遵守道路交通標誌、標線、號誌之指示
    ，行車遇有轉（偏）向之情況時，應預先顯示方向燈，並注
    意讓直行車先行，且汽車除遇突發狀況必須減速外，不得任
    意驟然減速、煞車或於車道中暫停，而依當時天氣晴、夜間
    有照明、柏油路面乾燥無缺陷、視距良好無障礙物等情，客
    觀上又無不能注意之情事，竟疏未注意及此，貿然減速左偏
    ，適有周聖陶騎乘車牌號碼000-000號普通重型機車行駛於
    同向左後方之外側車道，亦應注意汽車行駛時應注意車前狀
    況並隨時採取必要之安全措施，亦疏未注意及此，貿然前行
    ，周聖陶機車右側車身與許熏紓機車後車尾發生碰撞，致周
    聖陶受有左下肢多處擦挫傷、左肩擦挫傷、左胸挫傷等傷害
    。
二、案經周聖陶聲請臺中市北屯區調解委員會調解不成立後，由
    臺中市北屯區公所移送臺灣臺中地方檢察署檢察官偵查起訴
    。
    理    由
一、證據能力：
㈠、本判決認定事實所引用之被告以外之人於審判外之言詞或書
    面證據等供述證據，公訴人、辯護人、被告在本院審理時均
    同意作為證據使用（見本院卷第94、95、142頁），復經本
    院審酌認該等證據之作成無違法、不當或顯不可信之情況，
    依刑事訴訟法第159 條之5 第1 項規定，均有證據能力。
㈡、又本案認定事實引用之卷內其餘非供述證據，並無證據證明
    係公務員違背法定程序取得，依同法第158 條之4 規定反面
    解釋，亦均有證據能力。　　
二、認定犯罪事實所憑之證據及其認定之理由：
㈠、訊據被告矢口否認有何過失傷害犯行，被告暨辯護人辯稱：
    被告事發當天騎車並無左偏，亦無打左轉方向燈，只是要確
    認路名速度有放慢，後來就被告訴人撞。告訴人是後車，告
    訴人未注意車前狀況才會撞上，且被告若有左偏，告訴人應
    該要往右邊閃，擦撞點應該在被告車子右後方，但本案擦撞
    點在左後方，是後車沒有保持安全距離導致事故發生，被告
    無法預見後面會突然有車輛追撞的狀況，被告沒有過失等語
    （見本院卷第91、145頁）。
㈡、經查，被告於犯罪事實所載時間、地點，與告訴人發生行車
    事故，告訴人並受有左下肢多處擦挫傷、左肩擦挫傷、左胸
    挫傷等傷害之事實，為被告所不否認（見本院卷第95頁），
    並有證人即告訴人周聖陶偵查中之證述（見偵卷第75-78頁
    ）大致相符。並有告訴人周聖陶之中國醫藥大學附設醫院診
    斷證明書1份（見偵卷第13頁）、道路交通事故現場圖（見
    偵卷第41頁）、道路交通事故調查報告表（一）（二）（見
    偵卷第43-45頁）、臺中市政府警察局第五分局第五交通分
    隊處理道路交通事故談話紀錄表2份（見偵卷第47-48頁）、
    被告許熏紓之自首情形紀錄表（見偵卷第53頁）、臺中市政
    府警察局交通事故補充資料表（見偵卷第55頁）、臺中市政
    府警察局道路交通事故初步分析研判表（見偵卷第57頁）、
    現場照片21張（見偵卷第59-69頁）、告訴人提出之機車車
    身拍攝照片（見偵卷第81-85頁）、臺中市車輛行車事故鑑
    定委員會中市車鑑0000000案鑑定意見書（見偵卷第97-98頁
    ）、被告提出之路口監視器畫面翻拍照片（見偵卷第119-12
    1、131-135頁）、臺中市車輛行車事故鑑定覆議委員會覆議
    字第0000000案覆議意見書（見本院卷第115-116頁）在卷可
    稽。此部分事實首堪認定。
㈢、被告就本案事故，有未禮讓直行車貿然左偏及驟然減速之過
    失：
　⒈機車行駛之車道，應依標誌或標線之規定行駛；無標誌或標
    線者，依下列規定行駛：三、變換車道時，應讓直行車先行
    ，並注意安全距離。道路交通安全規則第99條第1項第3款定
    有明文。又汽車在同一車道行駛時，除擬超越前車外，後車
    與前車之間應保持隨時可以煞停之距離，不得任意以迫近或
    其他方式，迫使前車讓道。汽車除遇突發狀況必須減速外，
    不得任意驟然減速、煞車或於車道中暫停。前車如須減速暫
    停，駕駛人應預先顯示燈光或手勢告知後車，後車駕駛人應
    隨時注意前車之行動。汽車行駛時，駕駛人應注意車前狀況
    及兩車並行之間隔，並隨時採取必要之安全措施，不得在道
    路上蛇行，或以其他危險方式駕車。同規則第94條第1項至
    第3項亦有明文。
　⒉被告於偵查中供述：事發當時我騎在機車道上，我在路口抬
    頭要看路名，我有慢下來，沒有左右偏移，我聽到後面有很
    大聲的聲音，我就被撞了等語（見偵卷第76頁）。
　⒊證人即告訴人周聖陶偵查中具結後證述：我騎崇德路由南 往
    北前進，在崇德路與青島路口，我在對方的左後方，我 們
    不在同一個車道，當天是星期日，我們附近沒有什麼車 ，
    快進入青島路交岔路口時，對方左轉燈突然亮了，我叭一聲
    ，對方機車靠過來，我就被撞了。那個路口是不可以直接左
    轉的，應該要兩段式轉彎，我就被撞倒地。不是我撞到她，
    是她撞到我，她從側面撞過來。她是變換方向，偏離車道撞
    過來。我們都是騎在慢車道，但是從機車的角度看，我們並
    不在同一個車道上。機車沒有特別畫車道，我不是騎在她的
    正後方。對方放慢，我就超過她，她突然就往左靠過 來，
    我就被她碰倒了等語（見偵卷第76、77頁）。
　⒋被告雖否認其有行車左偏或打左轉方向燈之情事，然依據被
    告偵查中提出之機車有無打方向燈之比對圖，被告之機車未
    打方向燈時，車頭會有兩個燈亮起，打方向燈時則有三個燈
    亮起（見偵卷第127頁）。本院勘驗事發當時之路口監視器
    畫面，監視器時間17:42:53，被告與告訴人機車發生碰撞兩
    車均倒地，倒地後被告之機車有兩個燈光與三個燈光持續閃
    爍，直到17:44:22方停止（見本院卷第92頁）。足以認定被
    告於事發當時，確實有打左轉方向燈，與告訴人證述「被告
    左轉燈突然亮起，機車靠過來」等情相符。被告雖於本院改
    稱是車墊彈起來才會有燈光閃爍（見本院卷第92頁），然此
    與被告偵查中所堅稱沒有打方向燈等情相悖，且衡情行車時
    若無意靠左偏移或左轉彎，應無打左轉方向燈之必要，被告
    上開辯解，尚難採信。至於辯護人雖為被告辯護稱被告若有
    左偏，告訴人應該要向右閃躲，碰撞點應該要在被告車子右
    後方，但如何閃避左偏車輛、閃避方向如何，並無必然，全
    憑當下情況反應，辯護人稱被告左偏，告訴人應該要往右閃
    等語，僅屬臆測，並無法改變被告有過失之結論。
　⒌另被告亦自承，其事故當時因為要看路名而減速，被告及告
    訴人於事發後員警製作談話紀錄時，亦均一致表示事發當時
    路口為綠燈，有臺中市政府警察局第五分局第五交通分隊處
    理道路交通事故談話紀錄表各1份可憑（見偵卷第47、48頁
    ），被告於綠燈狀況下，於路口貿然減速，此部分亦有過失
    。
　⒍卷內臺中市車輛行車事故鑑定委員會中市車鑑0000000案鑑定
    意見書（見偵卷第97-98頁）及臺中市車輛行車事故鑑定覆
    議委員會覆議字第0000000案覆議意見書（見本院卷第115-1
    16頁），依據被告、告訴人之供述及相關車禍事證，認定被
    告駕駛普通重型機車，行至設有行車管制號誌交岔路口，往
    左偏行未讓同向左後方直行車先行，為肇事主因。告訴人駕
    駛普通重型機車，行經設有行車管制號誌交岔路口，未注意
    車前狀況適採安全措施，為肇事次因，前開鑑定結果除漏未
    審酌被告另有貿然減速之過失外，與法院調查證據後所認定
    之結論大致相符，應可採信。被告於本院審理時否認其有過
    失等語，尚無可採。
　⒎至於告訴人所受傷勢，依據其偵查中提出之中國醫藥大學附
    設醫院診斷證明書1份（見偵卷第13頁），記載告訴人於110
    年1月10日18時38分入院急診，診斷左下肢多處擦挫傷、左
    肩擦挫傷、左胸挫傷，此部分亦為被告所不爭執，應堪採信
    。雖告訴人於111年3月3日提起刑事附帶民事訴訟，另主張
    受有左膝十字韌帶及左肩旋轉環帶不完全破裂之傷勢（建交
    附民卷第3頁），另提出中國醫藥大學附設醫院診斷證明書1
    份（開立日期111年1月13日），記載其於110年1月12日、11
    0年1月19日、110年2月2日、110年2月9日、110年2月18日、
    110年8月13日、111年1月13日迭經診斷後增加左膝十字韌帶
    ，及正好復健科診所之診斷證明書，記載告訴人110年5月3
    日開始至110年11月22日陸續復健，傷勢為左側膝部挫傷併
    後十字韌帶部分損傷、左側肩部旋轉環帶不完全破裂併肩部
    夾擊症候群之傷勢。然告訴人上開增加之傷勢，與車禍事發
    已經有數月之間隔，是否仍可歸責於被告前開行車事故過失
    ，檢察官並未提出證據加以證明，依既有事證尚無從認定此
    部分傷勢與被告過失行為有相當因果關係，附此敘明。
㈣、綜上，本案事證已臻明確，被告犯行已堪認定，應依法論科
    。
三、論罪科刑：
㈠、核被告許熏紓所為，係犯刑法第284條前段過失傷害罪。
㈡、本案報案人或勤指中心轉來資料未報明肇事人姓名，處理人
    員前往現場處理肇事人（即被告）在場，並當場承認為肇事
    人，有臺中市政府警察局道路交通事故肇事人自首情形紀錄
    表在卷可稽（見偵卷第53頁），足認被告於本案符合自首之
    要件，本院審酌當時情狀，爰依刑法第62條前段規定，減輕
    其刑。　　　
㈢、爰審酌被告駕駛機車時，因未禮讓直行車貿然左偏及驟然減
    速之過失，造成本案行車事故，並因此導致告訴人受有左下
    肢多處擦挫傷、左肩擦挫傷、左胸挫傷程度之傷勢，所為應
    予非難。並審酌被告就本案事故雖有過失，但告訴人亦有未
    注意車前狀況過失之情形。又審酌被告否認犯行，迄今未能
    與告訴人成立調解及賠償其損失之犯後態度。以及審酌被告
    前無有罪科刑前科紀錄之素行。暨審酌被告於本院審理時所
    供述及辯護人所陳報之之教育程度、職業、家庭經濟狀況、
    健康狀況（見本院卷第146、189頁），量處如主文所示之刑
    ，並諭知易科罰金之折算標準，以示懲儆。
據上論斷，應依刑事訴訟法第299 條第1 項前段，判決如主文。
本案經檢察官張依琪提起公訴，檢察官温雅惠到庭執行職務。
中　　華　　民　　國　　111 　年　　8 　　月　　31　　日
                  刑事第二庭   審判長法  官  陳淑芳
　　　　　　　　　
　　　　　　　　　　　　　　　　　　 法  官  黃光進
　　　　　　　　　　　　　　　　　　 
　　　　　　　　　　　　　　　　　　 法  官  徐煥淵
以上正本證明與原本無異。
如不服本判決應於收受送達後20日內向本院提出上訴書狀，並應
敘述具體理由；其未敘述上訴之理由者，應於上訴期間屆滿後20
日內向本院補提理由書（均須按他造當事人之人數附繕本）「切
勿逕送上級法院」。
告訴人或被害人如不服判決，應備理由具狀向檢察官請求上訴，
上訴期間之計算，以檢察官收受判決正本之日起算。
                             　　　　書記官  陳麗靜
中　　華　　民　　國　　111 　年　　8 　　月　　31　　日
附錄本案論罪科刑法條 
中華民國刑法第284條
因過失傷害人者，處1年以下有期徒刑、拘役或10萬元以下罰金；致重傷者，處3年以下有期徒刑、拘役或30萬元以下罰金。